【裁判字號】    96,訴,1563
【裁判日期】    980424
【裁判案由】    侵權行為損害賠償
【裁判全文】
臺灣桃園地方法院民事判決              96年度訴字第1563號
原      告  乙○○
訴訟代理人  邱正明律師
被      告  甲○○
上列當事人間請求侵權行為損害賠償事件，本院於民國98年3 月
25日言詞辯論終結，判決如下：
    主  文
被告應給付原告新台幣拾陸萬貳仟捌佰零捌元，及自民國九十
六年十月二十日起至清償日止，按年息百分之五計算之利息。
原告其餘之訴駁回。
訴訟費用由被告負擔百分之五十三，餘由原告負擔。
本判決於原告以新台幣壹拾貳萬壹仟元為被告供擔保後，得假執
行。但被告如以新台幣拾陸萬貳仟捌佰零捌元為原告預供擔保
得免為假執行。
原告其餘假執行之聲請駁回。
    事實及理由
一、本件原告主張：
  (一)兩造本係桃園縣中壢市○○路51號「福利川菜餐廳」廚房同
    事關係（不同組別），然因民國96年8 月15日下午5 時許，
    原告配妥菜餚材料後，旋即遭被告取走，致原告無法使用，
    原告遂告誡被告勿再發生同一事件，因而引起被告之怨恨，
    嗣於96年8 月22日下午2 時50分許，被告知悉原告即將從外
    入店，乃在該餐廳廚房後門之貨梯處等候原告，並手持番刀
    乙把及預藏於飲料瓶所分裝之鹽酸乙瓶欲加害原告，被告在
    上開餐廳貨梯處發現原告走近時，立即以手持之番刀攻擊原
    告身體，並以鹽酸撥灑原告之眼睛，致原告之身體、眼鏡及
    衣物受損，被告發現原告已無抵抗能力，繼而追殺原告至地
    下室停車場，並以鹽酸潑灑原告身體之背部及衣服，幸有一
    名護士下班取車，被告始急忙離去。
  (二)因被告之不法行為致原告之身體受傷，原告自得向被告請求
    如下列所述之損害賠償項目及金額：
  1.醫療費用部分：原告遭上述傷害後，即赴行政院衛生署桃園
    醫院（下稱署立桃園醫院）、新國民綜合醫院就醫，共支出
    醫療費用7,368元。
  2.工作損失部分：原告自96年8 月22日起至同年9 月2 日止，
    共12日，因本件受傷住院治療，原告每月實領薪資40,920元
    ，12日共損失16,368元。原告於96年8 月28日出院後，曾返
    回福利川菜餐廳將醫療診斷書交付會計，該餐廳發現原告因
    傷導致其工作效力及工作速度已遠不如以往，旋於同年9 月
    3 日將原告解雇，依一般常情，原告需修養4 至6 個月，始
    得恢復正常工作之效能，原告因此失去工作損失再增加245,
    500 元，合計工作損失為261,888元。
  3.看護費部分：原告因受傷須請人看護，為此支出9,000元。
  4.精神慰撫金部分：原告請求400,000元。
  5.綜上，原告請求金額為678,256元。
  (三)聲明：
  1.被告應給付原告678,256 元，及自起訴狀繕本送達翌日（即
    96年10月20日）起至清償日止，按年息百分之5 計算之利息
    。
  2.願供擔保，請准宣告假執行。
二、被告則抗辯：
  (一)伊並未拿刀攻擊原告，也未用鹽酸潑灑原告之眼睛。現場照
    片中伊雖持刀，然伊當時係被原告壓倒在地上，伊為了自衛
    丟東西把原告手中所持刀砸落，伊再將刀撿起，之後，伊不
    小心持刀劃到原告之右上臂。本件是原告先動手打伊，並持
    刀要殺伊，且追殺被告至地下室停車場。
  (二)答辯聲明：駁回原告之訴及假執行之聲請。
三、兩造不爭執之事項：
  (一)兩造本係桃園縣中壢市○○路51號「福利川菜餐廳」廚房同
    事關係（不同組別），於96年8 月15日下午5 時許，原告配
    妥菜餚材料後，遭被告取走，致原告無法使用，原告告誡被
    告勿再發生同一事件。
  (二)於96年8 月22日下午2 時50分許，被告知悉原告即將從外入
    店，在上開餐廳廚房後門之貨梯處等候原告，之後，兩人發
    生口角爭執，原告遭被告持刀砍傷，並受有右上臂切割傷合
    併肌膜及肌肉破裂（傷口：12x5x2.5公分大小），並有新國
    民綜合醫院甲種診斷證明書、手術同意書各1 件為證（參見
    本院卷第9 至10頁）
四、兩造爭執之事項：
  (一)原告主張被告在上開餐廳貨梯處等候原告，並持刀及預藏於
    飲料瓶所分裝之鹽酸欲加害原告，被告在上開餐廳貨梯處發
    現原告走近時，立即持刀攻擊原告身體，並以鹽酸撥灑原告
    之眼睛，致原告之身體、眼鏡及衣物受損，被告當時發現原
    告已無抵抗能力，繼而追殺原告至地下室停車場，並以鹽酸
    潑灑原告身體之背部及衣服等語，為被告所否認，並執前詞
    置辯。
  (二)經查，證人張祥偉於台灣桃園地方法院檢察署偵查中證稱：
    （當時為什麼跟乙○○在一起？）當天下午2 點，我和乙○
    ○一起去買東西，他騎摩托車載我，我是坐後座，然後雙手
    抓住他腰部衣服讓他載，當時是夏天，乙○○只穿1 件白色
    工作服，裡面有1 件內衣，工作服是像一般白色襯衫，不厚
    。我和他買完東西回來後，就看到甲○○在上址餐廳後門等
    乙○○，後來乙○○叫我先上樓。（在你被載過程中，你抓
    乙○○腰部衣服，有感覺到他有攜帶刀子嗎？）沒有。（在
    你跟他買東西過程中，有無看到乙○○攜帶刀子？）沒有，
    他當時只有帶一個小包包，該包包體積約一個成年人手掌大
    小。（你於96年8 月22看見何事？）．．．下午14時許我與
    乙○○到網咖去玩，到15時許回公司，在公司後門電梯碰到
    甲○○，甲○○挑釁說終於被我遇到，我也是1 個人要打就
    來打，乙○○把身上東西交給我，並叫我坐電梯上樓．．．
    。（當時是甲○○在後門主動攔人的嗎？）是，當時甲○○
    很兇，感覺就是要打人的樣子等語（參見台灣桃園地方法院
    檢察署96年度他字第3460號卷96年12月22日詢問筆錄及同年
    9 月23日調查筆錄），顯見原告係與張祥偉外出購物返回後
    始不意在上開餐廳後門處遇見已在該處等候之被告，且係由
    被告主動將原告攔下並向其挑釁，因屬原告意料之外，非於
    事前已有所預見，衡情，實難認原告於單純外出購物時會刻
    意隨身藏刀攜行或預先將刀藏於上開餐廳後門某處以備不時
    之需。況被告持用之料理刀，刀身甚長，有其持刀照片在卷
    可佐（參見本院卷第13頁），而原告外出時僅攜帶約成年人
    手掌大小之包包，顯無從藏置該刀，又當時其所著衣物不厚
    ，是以倘將刀貼身藏放，於騎駛機車時，因採跨坐並上身稍
    有前傾之姿，必於衣服外露明顯痕跡，甚且，緊抓其腰際而
    乘坐後座之張祥偉亦可輕易查覺衣內存有蹊蹺之物，然諸此
    各狀具付之闕如，已如前述，足見當日原告並未隨身攜刀同
    行。然被告於前揭偵查中竟陳稱原告沒有離開伊的視線去別
    的地方拿刀，原告是做冷盤的員工，他隨身會攜帶刀子等語
    （參見前揭偵查卷96年10月15日及同年12月24日訊問筆錄）
    ，顯與上開事實不符。又被告於本院審理中雖抗辯伊懷疑原
    告是將刀藏在上開餐廳後門電梯附近云云，為原告所否認，
    被告對此復未能提出其他證據以供本院參酌，是被告抗辯本
    件係原告先持刀要砍殺伊云云，尚乏所據，自難採信。
  (三)再者，證人張祥偉於前揭檢察署偵查中另證稱：（當時甲○
    ○有無攜帶何物？）當時好像有帶一個塑膠袋．．．等語（
    參見前揭檢察署96年度他字第3460號卷96年12月22日詢問筆
    錄），且證人莊維真於前揭檢察署偵查中證稱：．．．後來
    有聽到跑步聲，我就抬頭看監視畫面，發現1 名男子（乙○
    ○）捂著手往地下2 樓跑等語（參見前揭檢察署96年度他字
    第3460號卷內所附96年8 月30日由桃園縣政府中壢分局中壢
    派出所製作之查訪表），核與原告於前揭偵查中陳稱：我和
    張祥偉買完冰回餐廳時，在後門就看到甲○○，我就請張祥
    偉先上樓，我和甲○○一言不合，甲○○就拿刀子出來砍我
    ，當時我們2 人都還在餐廳後門，他砍我第1 刀時，我以左
    手擋開，也因為是刀背，所以我沒有受傷，但第2 刀他就用
    刀鋒砍，我右手受傷後就跑往地下停車場。他是從背後抽出
    刀子來，刀鋒約1 個A4紙張的長度（不包含手把）等語（參
    見前揭檢察署96年度他字第3460號卷96年12月24日詢問筆錄
    ）相互吻合，且與上開診斷證明書所載原告所受之傷勢部位
    相符。又被告於前揭偵查中及本院審理中均不否認伊曾有持
    刀劃傷原告一事（參見前揭偵查卷96年10月15日及同年12月
    24日訊問筆錄及本院卷第54頁），復有上開餐廳所在地下停
    車場被告持刀站在原告身旁之監視畫面照片2 紙可佐（參見
    本院卷第13頁），是原告主張被告在兩造發生口角爭執後即
    持刀砍其身體，致其受有右上臂切割傷合併肌膜及肌肉破裂
    （傷口：12x5x2.5公分大小）之傷害等語，應屬可採。
  (四)被告抗辯伊當時係被原告壓倒在地上，伊為了自衛丟東西把
    原告手中所持刀砸落，伊再將刀撿起，之後，伊不小心持刀
    劃到原告之右上臂。本件是原告先動手打伊，並持刀要殺伊
    ，且追殺被告至地下室停車場云云。惟查，被告於前揭偵查
    中分別陳稱：他當時拿刀子追殺我，我跑到地下室後就拿東
    西丟他，他被砸到後，他的刀子就掉了，我就將刀子撿起來
    ，他起身繼續要追打我，我跌倒後他就壓住我拿刀的手，他
    一直坐在我身上一直打我，他一直手押著我的手，另一隻手
    掐著我的脖子，我一直掙脫，才會不小心劃到他的手等語（
    參見前揭偵查卷96年10月15日訊問筆錄）；乙○○就先動手
    打我且他當時有拿出刀子，但我不確定他從何處拿出刀子，
    我當時也拿東西丟他，他的刀子就掉在地上，我就搶起來，
    因為他繼續攻擊我，我就拿刀子自衛砍到他，他就往地下停
    車場跑，我也下去想看他的傷勢如何等語（參見前揭偵查卷
    96年12月24日訊問筆錄），被告對於何時、地由伊將刀從原
    告手中搶過來一節前後所述之內容並不一致，自難認被告所
    述何者為真。又原告所受之傷勢為右上臂切割傷合併肌膜及
    肌肉破裂（傷口：12x5x2.5公分大小），參以新國民綜合醫
    院於97年3 月25日函覆本院之結果略以：患者乙○○於96年
    8 月22日15時15分因右上臂巨大深層切割傷來本院急診，在
    本院做傷口肌肉肌膜修補及縫合治療，並於當日住院，至96
    年8 月24日出院，前後共住院3 天等語（參見本院卷第58頁
    ），倘被告係為了自衛而不小心持刀劃傷原告，則原告當不
    致會受到上述嚴重傷害，是被告此部分抗辯，與常理有違，
    不足採信。
  (五)按因故意或過失，不法侵害他人之權利者，負損害賠償責任
    ；不法侵害他人之身體或健康者，對於被害人因此喪失或減
    少勞動能力或增加生活上之需要時，應負損害賠償責任；再
    按不法侵害他人之身體、健康、名譽、自由、信用、隱私、
    貞操，或不法侵害其他人格法益而情節重大者，被害人雖非
    財產上之損害，亦得請求賠償相當之金額。民法第184 條第
    1 項前段、第193 條第1 項、第195 條第1 項分別定有明文
    。本件原告因被告之侵權行為而受到前揭傷害，故原告請求
    被告負損害賠償責任，自屬有據。茲就原告請求賠償之項目
    及金額，逐項審究如下：
  1.醫療費用部分：
    原告主張其遭上述傷害後，即赴署立桃園醫院、新國民綜合
    醫院就醫，共支出醫療費用7,368 元等語，業據其提出署立
    桃園醫院醫療費用收據、新國民綜合醫院住院醫療費用收據
    等為證（參見本院卷第16至17頁），復經本院向新國民綜合
    醫院及署立桃園醫院確認原告曾因本件傷勢至2 家醫院就診
    （參見本院卷第58、65頁），被告對此並無其他反證提出，
    足見上開收據之醫療行為均係治療原告因本件事故所生之傷
    害。經核上開費用均屬治療上之必要費用。準此，原告向被
    告請求本件所支出之醫療費用合計7,368元，應予准許。
  2.工作損失部分：
    原告主張其自96年8 月22日起至同年9 月2 日止，共12日，
    因本件受傷住院治療，原告每月實領薪資40,920元，12日共
    損失16,368元。原告於96年8 月28日出院後，曾返回福利川
    菜餐廳將醫療診斷書交付會計，該餐廳發現原告因傷導致其
    工作效力及工作速度已遠不如以往，旋於同年9 月3 日將原
    告解雇，依一般常情，原告需修養4 至6 個月，始得恢復正
    常工作之效能，原告因此失去工作損失再增加245,500 元，
    合計工作損失之金額為261,888 元等語。經查，原告因本件
    事故所受傷勢自96年8 月22日至同月8 月28日住院接受治療
    ，有新國民綜合醫院及署立桃園醫院之函文可佐（參見本院
    卷第58、65頁），是原告請求此部分工作損失即屬有據。然
    新國民綜合醫院於97年3 月25日函覆本院內容略以：病患出
    院後1 週，在96年8 月31日來院複診換藥1 次，傷口狀況良
    好，未完全癒合，僅肘關節運動略為障礙等語（參見本院卷
    第58頁）。則原告於96年8 月28日自署立桃園醫院出院後是
    否仍須繼續休養而無法工作，即非無疑，原告對此復未能舉
    證以實其說，是原告請求於96年8 月28日出院後再休養4 至
    6 個月之工作損失，尚乏所據，不足採信。又原告每月領取
    之薪資為40,920元，有原告提出之薪資條4 紙為證（參見本
    院卷第14頁），以此計算，原告得向被告請求之工作損失為
    286,440 元（計算式：40,920x7＝286,440） ，逾此範圍之
    請求，即屬無據。
  3.看護費部分：
    原告主張其因受傷須請人看護，為此支出9,000 元等語。經
    查，新國民綜合醫院於97年3 月25日函覆本院內容略以：患
    者乙○○於96年8 月22日15時15分因右上臂巨大深層切割傷
    來本院急診，在本院做傷口肌肉肌膜修補及縫合治療，並於
    當日住院，至96年8 月24日出院，前後共住院3 天等語（參
    見本院卷第58頁）。署立桃園醫院於97年4 月9 日函覆本院
    內容略以：病患乙○○因傷至壢新醫院（應為新國民綜合醫
    院之誤載）縫合傷口，疑傷口感染轉至本院住院治療，住院
    期間為96年8 月24日至96年8 月28日止。病患乙○○住院期
    間因右上肢行動不便，需人看護等語（參見本院卷第66頁）
    。參以原告聘僱陳月燕在其於96年8 月22日至同年8 月27日
    住院期間看護，亦有陳月燕出具之收據1 紙在卷可稽（參見
    本院卷第15頁），是原告請求被告給付其於96年8 月22日至
    同年8 月27日住院期間，共計6 日，每日看護費用以1,500
    元計算，共計9,000 元看護費用，於法有據，應予准許。
  4.精神慰撫金部分：
    按慰撫金之多寡，應斟酌雙方之身分、地位、資力與加害之
    程度及其他各種情形核定相當之數額，其金額是否相當，自
    應依實際加害情形與被害人所受之痛苦及雙方之身分、地位
    、經濟狀況等關係決定之。本院斟酌被告之行為動機、目的
    僅係因兩造曾發生口角爭執等怨隙，而痛下毒手，動機惡劣
    ，手段極為殘暴，又兩造自陳目前均無業，另考量被告之行
    為所產生之危險或損害嚴重、犯罪後不知悔改，飾詞否認犯
    罪，態度不佳，而原告因此次受傷，其日後生活受到影響，
    造成精神上痛苦，及兩造之財產狀況等一切情狀，因認原告
    得請求之慰撫金以就其主張請求慰撫金60,000元之部分，尚
    屬合理，應予准許，原告逾上開部份之請求，為無理由，應
    予駁回。
五、綜上所述，本件原告得請求被告賠償之金額為362,808 元（
    7,368+286,440+9,000+60,000=362,808）。從而，原告依據
    侵權行為之法律關係，請求被告賠償362,808 元，及自起訴
    狀繕本送達翌日（即96年10月20日）起至清償日止，按年息
    百分之5 計算之利息，洵屬正當，應予准許，其逾此範圍之
    請求，於法無據，應予駁回。又原告陳明願供擔保，聲請宣
    告假執行，經核原告勝訴部分，合於法律規定，爰酌定相當
    之擔保金額宣告之，另依職權酌定相當擔保金額宣告得免為
    假執行；原告其餘假執行之聲請，因訴之駁回而失所依據，
    不予准許。
六、本件事證明確，兩造所提其餘攻擊防禦方法及舉證，經審酌
    後認為與判決結果無影響，爰不一一論述，附此敘明。
七、據上論結，本件原告之訴為一部有理由，一部無理由，依民
    事訴訟法第79條、第390 條第2 項、第392 條第2 項，判決
    如主文。
中    華    民    國    98    年    4     月    24    日
                  民事第一庭    法  官  林哲賢
以上正本係照原本作成。
如對本判決上訴，須於判決送達後20日內向本院提出上訴狀。
中    華    民    國    98    年    4     月    24    日
                                書記官  游  誼


司法院資訊處製作；財團法人民間司法改革基金會備份。
